臺灣臺中地方法院刑事判決　　　　　　 100年度訴字第2639號
公　訴　人　臺灣臺中地方法院檢察署檢察官
被　　　告　林　秀
　　　　　　　 (現另案於法務部矯正署臺中女子監獄執行中)
上列被告因毒品危害防制條例案件，經檢察官提起公訴（100 年
度毒偵字第2683、2684號），被告於本院準備程序中就被訴事實
為有罪之陳述，經本院告知簡式審判程序意旨，並聽取當事人之
意見，經合議庭評議後裁定由受命法官獨任改行簡式審判程序審
理，判決如下：
    主    文
林秀施用第一級毒品，處有期徒刑玖月。又施用第二級毒品，處
有期徒刑伍月。又施用第二級毒品，處有期徒刑伍月。扣案之第
二級毒品甲基安非他命貳包( 驗餘淨重分別為零點壹貳壹捌公克
及零點零柒壹零公克，含包裝袋貳個）沒收銷燬之。扣案之玻璃
球吸食器個、磅秤壹臺，均沒收。又施用第一級毒品，處有期
徒刑玖月。扣案之第一級毒品海洛因壹包（驗餘淨重零點壹柒捌
玖公克，含包裝袋壹個) 沒收銷燬之。扣案之藥鏟貳支、磅秤壹
臺，均沒收。應執行有期徒刑壹年拾壹月。扣案之第一級毒品海
洛因壹包（驗餘淨重零點壹柒捌玖公克，含包裝袋壹個) 、第二
級毒品甲基安非他命貳包( 驗餘淨重分別為零點壹貳壹捌公克及
零點零柒壹零公克，含包裝袋貳個），均沒收銷燬之。扣案之藥
鏟貳支、玻璃球吸食器個、磅秤壹個，均沒收。
    犯罪事實及理由
一、犯罪事實：
    林秀前於民國87年間因施用毒品案件，經臺灣臺中地方法院
    裁定送觀察、勒戒後，因認無繼續施用毒品之傾向，於88年
    1 月12日執行完畢釋放；復於上開觀察、勒戒執行完畢釋放
    後5 年內之88年4 月間因施用第一級、第二級毒品案件，經
    同院以88年度訴字第1783號判決判處有期徒刑10月、6 月確
    定。詎仍不知悔改，基於施用第一級毒品，於99年11月21日
    上午不詳時間，在南投縣埔里鎮○○路22號之3 居處內，以
    將海洛因摻入香菸點燃吸食之方式，施用第一級毒品海洛因
    1 次；並於施畢海洛因後不久，又基於施用第二級毒品之犯
    意，在上址以將甲基安非他命置入玻璃球燒烤產生煙霧吸食
    之方式，施用第二級毒品甲基安非他命1 次，又基於施用第
    二級毒品之犯意，於100 年7 月14日上午9 時許，在南投縣
    草屯鎮私立南開科技大學附近租屋處，以將甲基安非他命置
    入玻璃球燒烤產生煙霧吸食之方式，施用第二級毒品甲基安
    非他命1 次，又基於施用第一級毒品之犯意，於100 年7 月
    15日上午8、9時許，在上開租屋處，以將海洛因摻入香菸點
    燃吸食之方式，施用第一級毒品海洛因1 次。嗣於99年11月
    22日，經警得其同意採集尿液送驗，結果呈可待因、嗎啡、
    安非他命及甲基安非他命陽性反應，及於100 年7 月15日下
    午3 時50分許，在南屯縣草屯鎮○○路與登輝路口前，因其
    形跡可疑，為警攔檢盤查查獲，並當場扣得海洛因1 包( 驗
    餘淨重0.1789公克) 、甲基安非他命2 包( 驗餘淨重0.1218
    公克、0.0710公克) 、玻璃球吸食器3 個、藥鏟2 支及磅秤
    1 臺，始查悉上情。
二、證據名稱：
(一)、被告林秀於警詢、偵查中之自白及於本院準備程序、審理時
    之供述。
(二)、南投縣政府警察局埔里分局毒品案件委託鑑驗尿液代號與真
    實姓名對照表、詮昕科技股份有限公司99年12月3 日報告編
    號9B250031號濫用藥物尿液檢驗報告、採尿同意書、臺中市
    政府警察局霧峰分局搜索筆錄暨扣押物品目錄表、臺中市政
    府警察局霧峰分局毒品尿液真實姓名對照表、臺中市政府警
    察局霧峰分局扣押物品清單( 臺灣南投地方法院檢察署贓物
    庫100 年7 月27日10 0年度保字第707 號) 、臺灣臺中地方
    法院檢察署贓物庫100 年8 月15日100 年度安保字第386 號
    ) 扣押物品清單、昕科技股份有限公司100 年8 月1 日報告
    編號00000000號濫用藥物尿液檢驗報告及行政院衛生署草屯
    療養院100 年7 月29日草療鑑字第1000700197號鑑定書各1
    紙附卷。
(三)、現場照片4張。
(四)、扣案之第一級毒品海洛因1 包( 送驗數量0.1798公克、驗餘
    數量0.1789公克) 、第二級毒品甲基安非他命2 包( 送驗數
    量分別為0.1226公克、0.0724公克; 驗餘數量分別為0.1218
    公克、0.0710公克) 、玻璃球吸食器3 個、藥鏟2 支及磅秤
    1 臺。
三、論罪科刑之理由：
(一)、上開犯罪事實，業據被告林秀於偵查中及本院準備程序、審
    理時坦承不諱，且被告為警查獲後經其同意並採集其尿液送
    驗結果，確呈安非他命、甲基安非他命、可待因及嗎啡陽性
    反應，此有詮昕科技股份有限公司99年12月3 日及100 年8
    月1 日濫用藥物尿液檢驗報告各1 紙、南投縣政府警察局埔
    里分局毒品案件委託鑑驗尿液代號與真實姓名對照表、採尿
    同意書、臺中市政府警察局霧峰分局毒品尿液真實姓名對照
    表在卷足憑。
(二)、按毒品危害防制條例於92年7 月9 日修正公布，自93年1 月
    9 日施行，其中第20條、第23條將施用毒品之刑事處遇程序
    ，區分為「初犯」及「5 年內再犯」、「5 年後再犯」。依
    其立法理由之說明：「初犯」，經觀察、勒戒或強制戒治後
    ，應為不起訴處分或不付審理之裁定；經觀察、勒戒或強制
    戒治執行完畢釋放後，「5 年內再犯」者，因其再犯率甚高
    ，原實施之觀察、勒戒及強制戒治既已無法收其實效，爰依
    法追訴或裁定交付審理。至於經觀察、勒戒或強制戒治執行
    完畢釋放後，「5 年後再犯」者，前所實施之觀察、勒戒或
    強制戒治已足以遮斷其施用毒品之毒癮，為期自新及協助其
    斷除毒癮，仍適用「初犯」規定，先經觀察、勒戒或強制戒
    治之程序。從而依修正後之規定，僅限於「初犯」及「5 年
    後再犯」2 種情形，始應先經觀察、勒戒或強制戒治程序。
    倘被告於5 年內已再犯，經依法追訴處罰，縱其第3 次（或
    第3 次以上）再度施用毒品之時間，在初犯經觀察、勒戒或
    強制戒治執行完畢釋放5 年以後，已不合於「5 年後再犯」
    之規定，且因已於「5 年內再犯」，顯見其再犯率甚高，原
    實施觀察、勒戒或強制戒治，已無法收其實效，即應依該條
    例第10條處罰（最高法院95年度第7 次刑事庭會議決議意旨
    參照）。經查，被告前於87年間因施用毒品案件，經臺灣臺
    中地方法院裁定送觀察、勒戒後，因認無繼續施用毒品之傾
    向，於88年1 月12日執行完畢釋放；復於上開觀察、勒戒執
    行完畢釋放後5 年內之88年4 月間因施用第一級、第二級毒
    品案件，經同院以88年度訴字第1783號判決判處有期徒刑10
    月、6 月確定，有上開判決書及臺灣高等法院被告前案紀錄
    表各1 份在卷可稽，是被告於觀察、勒戒執行完畢釋放後，
    5 年以內已再犯施用毒品犯行，並經依法追訴處罰後，復犯
    本件施用第一級、第二級毒品犯行之事證明確，均堪認定，
    揆諸前開說明，應分別依毒品危害防制條例第10條第1 項、
    第2 項規定處罰之。
(二)、按海洛因、甲基安非他命係屬於毒品危害防制條例第2 條第
    2 項第1 款、第2 款所規定之第一級及第二級毒品，不得非
    法施用。查被告林秀於上開犯罪事實欄所載之時地，以上開
    犯罪事實欄所載之方式，分別施用第一級毒品海洛因及第二
    級毒品甲基安非他命各2 次，核被告林秀所為，係犯毒品危
    害防制條例第10條第1 項及第2 項之施用第一級毒品及第二
    級罪。被告於施用第一級毒品海洛因及第二級毒品甲基安非
    他命前，持有第一級毒品海洛因及第二級毒品甲基安非他命
    之低度行為，均為施用之高度行為所吸收，不另論罪。所犯
    上開4 罪間，犯意各別，行為互殊，應分論併罰。
(三)、爰審酌被告前已因施用毒品犯行經觀察勒戒及徒刑之執行，
    竟仍故態復萌，復行施用毒品不輟，無視於毒品對於自身健
    康之戕害及國家對於杜絕毒品犯罪之禁令，惟衡酌施用毒品
    係屬自戕行為，被告犯罪手段尚屬平和，亦未因此而危害他
    人，所生損害尚非鉅大，犯後尚知坦承犯行，暨施用毒品者
    均有相當程度之成癮性及心理依賴，其犯罪心態與一般刑事
    犯罪之本質並不相同，應側重適當之醫學治療及心理矯治為
    宜等一切情狀，分別量處如主文所示之刑，並定其應執行之
    刑。
四、沒收部分:
(一)、扣案之第一級毒品海洛因1 包( 送驗數量0.1798公克、驗餘
    數量0.1789公克) 、第二級毒品甲基安非他命2 包( 送驗數
    量分別為0.1226公克、0.0724公克; 驗餘數量0.1218公克、
    0.0710公克) 經送行政院衛生署草屯療養院鑑定，結果分別
    含有第一級毒品海洛因及第二級毒品甲基安非他命成分，有
    行政院衛生署草屯療養院100 年7 月29日草療鑑字第100070
    0197號鑑定書1 份在卷可稽，爰依毒品危害防制條例第18條
    第1 項前段規定，沒收銷燬之（盛裝上開毒品之包裝袋，以
    現今所採行之鑑驗方式，包裝袋仍會殘留微量毒品而無法將
    之完全析離，應視為毒品之一部分），而上開海洛因經檢驗
    而耗損部分，既已滅失，自無庸再為沒收銷燬之諭知。
(二)、又扣案之玻璃球吸食器3 個、藥鏟2 支及磅秤1 臺，係被告
    所有且供施用毒品所用之物，業據被告供承在卷，爰依刑法
    第38條第1 項第2 款規定，宣告沒收。
(三)、另扣案之行動電話2 支( 門號分別為0000000000、00000000
    00號) ，並非違禁物且與被告本案施用第一、二級毒品之犯
    罪事實無關，自無從為沒收之諭知，附此敘明。
五、適用之法條:
(一)、刑事訴訟法第273 條之1 第1 項、第299 條第1 項前段、第
    310條之2 、第454 條第1 項。
(二)、刑法第11條前段、第51條第5 款、第38條第1 項第2 款，毒
    品危害防制條例第10條第1 項、第2 項、第18條第1 項前段
    ，判決如主文。
六、本案經檢察官楊朝森到庭執行職務。
七、如不服本判決，應於判決送達後10日內，敘述具體理由向本
    院提出上訴狀。
中    華    民    國    100    年    10    月    26  日
                  刑事第六庭  法  官  李立傑
以上正本證明與原本無異
                              書記官  陳怡臻
中    華    民    國    100    年    10    月    26  日
附錄本案論罪科刑法條：
毒品危害防制條例第10條
施用第一級毒品者，處6月以上5年以下有期徒刑。
施用第二級毒品者，處3年以下有期徒刑。